【裁判字號】    96,簡上,207
【裁判日期】    970729
【裁判案由】    侵權行為損害賠償
【裁判全文】
臺灣桃園地方法院民事判決             96年度簡上字第207號
上  訴  人  丁○○
被  上訴人  友邦產物保險股份有限公司（原名中央產物保險股
            份有限公司）
法定代理人  丙○○
訴訟代理人  甲○○
上列當事人間請求侵權行為損害賠償事件，上訴人對於民國96年
9 月27日本院中壢簡易庭96年度壢簡字第830 號第一審判決提起
上訴，於民國97年7 月1 日辯論終結，本院判決如下：
    主      文
原判決關於命上訴人給付部分，及該部分假執行之宣告暨除確定
部分外訴訟費用之裁判均廢棄。
上開廢棄部分，被上訴人在第一審之訴駁回。
第一審（除確定部分外）及第二審訴訟費用均由被上訴人負擔。
    事實及理由
一、上訴人之陳述，除與原審判決書所載者相同茲予引用外，並
    補稱：
  (一)本件道路交通事故發生時，上訴人確係於行駛中見前方車號
    8597-FV 車輛（即現場圖示B 車）停待，嗣因閃避不及而追
    撞該車後便停住，且當時上訴人所駕駛車號RJ-3769 車輛（
    即現場圖示A 車，下稱上訴人車輛）並未超出內側車道，而
    遭上訴人追撞之車號8597-FV 車輛亦係直向左斜停於內側車
    道。嗣約5 秒鐘後，上訴人車輛後車尾先後連續遭後方來車
    車號7325-EN （即現場圖示D 車，下稱系爭車輛）及車號XT
    -8011 （即現場圖示E 車）二車追撞，上訴人車輛因該2 次
    撞擊而復推撞前方車號8597-FV 車輛，並將之推撞至如現場
    圖所繪之橫向位置。然上訴人自始於警詢中即從未自承「…
    閃避不及追撞後，並有自內側車道侵入中側車道」等語。蓋
    上訴人於追撞前車後已將車輛停住，再遭後方來車2 次追撞
    ，其衝力及動向已非上訴人所能控制，故上訴人車身雖有部
    分侵入中線車道，然並非上訴人自內側車道跨越侵入，而係
    被後方車輛推入中線車道。況上訴人於警詢中從未自承上開
    說法，亦有警詢筆錄為證。惟原審未察，逕以此歸責於上訴
    人，顯有違誤。
  (二)訴外人乙○○自述駕駛系爭車輛行駛於中線車道，因前方車
    輛（指上訴人車輛）未打方向燈轉換至中線車道，煞車不及
    而追撞云云。惟鑑諸事故現場照片可知，系爭車輛係以由左
    向右斜出方向自後方衝撞上訴人車輛右車尾，雖衝撞後上訴
    人車輛之右前車身固已超出分隔線（應係「分道線）而部分
    侵入中線車道，惟後方系爭車輛則係右前輪部分斜出中線車
    道，而其餘車身均停在內側車道上，顯見乙○○所述於事故
    發生前原行駛於中線車道乙節，絕非事實。原審對事故責任
    歸屬之判定，僅依據現場草圖及乙○○之說詞，卻忽略現場
    照片之呈現及現場草圖之誤差，顯有未當。並聲明：如主文
    所示。
二、被上訴人之陳述，除與原審判決書所載者相同茲予引用外，
    並補稱：系爭車輛係行駛於中線車道，因上訴人車輛突然變
    換車道，以致訴外人乙○○所駕駛系爭車輛因無法預見，閃
    避不及，始追撞上訴人車輛，足認上訴人駕駛車輛未保持安
    全距離，自負過失之責。並聲明：上訴駁回。
三、本院根據兩造之陳述，整理本件爭點如下：
  (一)系爭車輛於本件車禍發生前是否行駛於中線車道？
  (二)上訴人車輛是否有突然自內側車道跨換侵入中線車道，致系
    爭車輛閃避不及而發生追撞？
四、茲依據上開爭點析述如下：
  (一)系爭車輛於本件車禍發生前係行駛於內側車道。
    (1)本件被上訴人主張系爭車輛於車禍發生前係行駛於中線車
      道，主要係以證人乙○○於警訊中之陳述為據。證人乙○
      ○於本院言詞辯論雖亦稱「其於車禍發生前係行駛於中線
      車道」云云。惟其就本件車禍發生前之情況陳稱：「我記
      得的印象是前車（指上訴人車輛），好像要從內側撞到後
      往中線衝出來，我看到就往左邊內側車道閃。」等語（本
      院卷第34頁），然本件車禍發生前證人乙○○既已發現前
      方內側車道發生交通事故，而其當時又係行駛於中線車道
      ，依常情判斷，其應往右邊之外側車道閃避為是，實無往
      發生交通事故之內側車道閃避之理。是證人乙○○於警訊
      及本院審理時之陳述，已屬與常理有違。再者，依本件事
      故現場照片所示（原審卷第29頁下方、第30頁上方），系
      爭車輛係以其左前車頭撞及上訴人車輛右後車尾，如確如
      證人乙○○所所述，其係由中線車道往左邊內側車道閃避
      ，而因閃避不及撞及上訴人車輛，則系爭車輛之車損部分
      應係右前車頭，而非如交通事故現場照片所示之左前車頭
      ；復以，倘系爭車輛原行駛於中線車道，後因突見上訴人
      車輛在前而往左邊內側車道閃避，則其車身方向應為由右
      向左斜出，車頭偏向內側車道，惟依上開現場照片所示（
      原審卷第29頁下方、本院卷第11頁），系爭車輛車身係由
      左向右斜出，其右前輪部份且跨越內側車道與中線車道間
      之分隔線而停於中線車道處，其餘車身則位於分隔線左方
      停在內側車道上，顯見乙○○所稱其原行駛中線車道，為
      閃避上訴人車輛故往內側車道閃避等語，並非事實。從而
      ，本件依據上開現場照片及系爭車輛前方受損情形判斷，
      系爭車輛於車禍發生前應係行駛於內側車道，於發現內側
      車道前方上訴人車輛及其他車輛因事故停放前方，證人乙
      ○○乃向右邊中線車道閃避，惟閃避不及，雖車頭右側及
      部分車身已閃入中線車道，但其左側車頭仍撞擊上訴人車
      輛右後車尾。
    (2)至於本件國道公路警察局泰山分隊所繪之道路交通事故現
      場圖關於系爭車輛（即圖示D 車）之位置，其車身係完全
      位於中線車道，僅左前輪壓及內側車道與中線車道之分道
      線，顯與上開現場照片所示不合，顯見該現場圖所繪關於
      系爭車輛位置有所偏誤，且該現場草圖亦附註有「現場圖
      與現場照片有出入時，以照片為主」等語。從而，上開現
      場圖亦不足為被上訴人主張之有利證據。
    (3)綜上所述，系爭車輛原係行駛於內側車道，因見前方發生
      交通事故，而往右邊中線車道閃避，惟因閃避不及，致左
      前側追撞上訴人車輛右後側。原審未察於此，逕以證人乙
      ○○之陳述及上開不正確之現場圖，認定乙○○所駕駛之
      系爭車輛原即行駛於中線車道，自有未洽。
  (二)本件並無證據證明上訴人車輛有突然自內側車道跨換侵入中
    線車道，致系爭車輛閃避不及而發生追撞之情形。
    (1)查上訴人於本件車禍後警詢中係陳稱：「…我閃避剎車不
      及，追撞自小客8597-FN 後車尾，之後，我車撞前車停住
      約5 秒，再遭後方自小客7325-EN 及XT-8011 追撞。我後
      車尾總共被撞了二下。無人傷亡。」等語，並無任何有關
      「其有自內側車道侵入中側車道」之陳述，此有其交通事
      故訪談紀錄表1 紙在卷可稽（原審卷第15頁）。是原判決
      理由載明「…其（即上訴人）並有自內側車道侵入中側車
      道等節，業據被告丁○○於警詢中自承在卷，有交通事故
      訪談紀錄表可佐…」等語，顯係誤會。
    (2)又車號XT-8011 車輛駕駛趙長生於警詢中亦陳稱「其因見
      前方車輛已發生車禍停住，惟剎車不及先擦撞系爭車輛左
      側車身，再追撞上訴人車輛後車尾」等語（原審卷第19頁
      ），亦可見上訴人主張其車輛於追撞前車後，業已停止，
      其後方遭後方車輛2 次撞擊，應屬實情。是以，上訴人車
      輛於追撞前方車號8597-FV 車輛後，確即停住，並無突然
      自內側車道跨換侵入中線車道等情。原審未慮及此，逕認
      上訴人車輛突然跨換侵入中線車道，致後方行駛於中線車
      道之系爭車輛閃避不及而撞擊，亦有未恰。
  (三)綜上所述，上訴人原行駛於內側車道，其雖因過失而追撞前
    方車號8597-FV 車輛，惟其於追撞後即已停住，並無突然自
    內側車道跨換侵入中線車道等情；而證人乙○○駕駛之系爭
    車輛原亦行駛於內側車道，惟未保持安全距離及注意車前狀
    況，於見前方車道發生交通事故時閃避不及，因而追撞上訴
    人車輛右後車尾，應自負過失之責。從而，被上訴人依據侵
    權行為損害賠償法律關係訴請上訴人給付新台幣103,881 元
    及自96年5 月15日至清償日止，按年息5 % 計算之利息，為
    無理由，應予駁回。原審為上訴人敗訴部分之判決，並依職
    權為假執行之宣告，尚有未恰。上訴意旨指摘原判決不當，
    求予廢棄改判，為有理由。爰由本院予以廢棄改判，如主文
    第二項所示。
六、本件事證已臻明確，兩造間其餘攻擊防禦方法及舉證，經本
    院審酌後，或與本件之爭執無涉，或對本件判決結果不生影
    響，爰不一一論述，併此敘明。
七、據上論結，本件上訴為有理由，依民事訴訟法第436 條之1
    第3項 、第450 條、第78條，判決如主文。
中    華    民    國    97    年    7     月    29    日
                  民事第二庭審判長法  官  劉克聖
                                  法  官  蔡寶樺
                                  法  官  潘進順
上列正本證明與原本無異。
不得上訴。
中    華    民    國    97    年    7     月    30    日
                                  書記官  黃進傑


司法院資訊處製作；財團法人民間司法改革基金會備份。
